臺灣高雄地方法院民事判決　　　　　　　100年度訴字第826號
原　　　告　紳富國際企業有限公司
法定代理人　顏逸帆
訴訟代理人　顏順富
被　　　告　中華警安保全股份有限公司
法定代理人　夏惠屏
訴訟代理人　許文慶
上列當事人間請求損害賠償事件，經本院於民國100 年9 月28日
言詞辯論終結，判決如下：
    主      文
原告之訴及假執行之聲請均駁回。
訴訟費用由原告負擔。
    事實及理由
一、原告主張：兩造於民國99年6 月30日簽訂保全服務契約書（
    下稱系爭契約），約定由被告對伊位於高雄市三民區○○○
    路915 、917 、919 號之紳富鑽錶九如店（下稱系爭店面）
    提供保全服務，期間為3 年，並應就該處裝設安全防護系統
    ，且若於被告提供防護服務時間內，在受防護之標的物內，
    有因被告「所裝器材失靈」或「保全人員失誤」而發生竊盜
    案件，致防護標的內之財物被外賊竊走時即應補償伊所受之
    損害，每一事故補償最高限額為新臺幣（下同）200 萬元，
    惟被告竟未於系爭店面之2 樓休息區裝設保全系統，致系爭
    店面二樓辦公室於99年7 月22日上午3 時許遭竊賊自該處入
    侵時，未能即時發現，而造成伊受有408 萬元之損失（下稱
    系爭竊案），則被告未善盡保全防護之責而具有過失，且伊
    失竊財物為錶殼、錶帶等物件，非屬系爭契約第11條各款所
    約定之物品，而不受單件物品最高賠償2 萬元上限及每次事
    故物品合計最高賠償限額20萬元之限制，是伊依約應得向被
    告請求給付補償損害200 萬元，為此爰依系爭契約及民法第
    544 條規定提起本訴等語。並聲明：(一)被告應給付原告200
    萬元及自起訴狀繕本送達之翌日起至清償日止按年息5%計算
    之利息。(二)願供擔保，請准宣告假執行。
二、被告則稱：系爭店面遭竊賊入侵後，伊裝設於該處之警報器
    正常發報，並未失靈，且伊之保全人員亦在發報後3 分鐘即
    抵達現場，一切處理程序均未失責，並無違反系爭保全契約
    第11條約定，況原告亦未證明確受有408 萬元之損失，應不
    得依約向伊請求賠償等語資為抗辯。並聲明：(一)原告之訴駁
    回。(二)如受不利之判決，願供擔保請准宣告免為假執行。
三、兩造不爭執事項：
  (一)兩造於99年6 月30日簽訂保全服務契約書，約定就系爭店面
    由被告提供保全服務，期間為3 年，且於契約期間內，因被
    告所裝器材失靈或保全人員失誤而造成原告遭竊盜受有財產
    損失時，被告應為賠償，賠償上限為每一事故200 萬元。
  (二)系爭店面二樓辦公室於99年7 月22日凌晨遭竊賊入侵，致原
    告受有財物損失。
  (三)系爭店面之保全系統由被告設計、提供，而其安全防護系統
    僅設置於屋內，屋外並未裝設。
四、得心證之理由
    按依照當事人一方預定用於同類契約之條款而訂定之契約，
    為左列各款之約定，按其情形顯失公平者，該部分約定無效
    ：一、免除或減輕預定契約條款之當事人之責任者。二、加
    重他方當事人之責任者。三、使他方當事人拋棄權利或限制
    其行使權利者。四、其他於他方當事人有重大不利益者，民
    法第247條之1定有明文。經查：
  (一)原告固主張系爭契約約定之條款密密麻麻的，其並未注意到
    第12條第13項之約定，且以其並無保全專業，該條約定並不
    合理，則被告未在竊賊侵入處裝設保全設施，致其遭竊應有
    疏失云云，惟系爭契約書係以印刷之方式書立各項條款，僅
    有在委託人、費用、時間、地點、保證金等處以手寫方式填
    入，而系爭契約書全文僅有26條約定，計有8 頁，且其字體
    並非微小，而其第12條第13項則約定：「乙方（即被告）提
    供保全防盜器材設計規劃及所需數量，經甲（即原告）乙雙
    方同意後按圖施工並簽訂本契約，如竊盜事故發生，甲方不
    得以器材設計規劃不當為由，向乙方求償」等語，此有系爭
    契約在卷可參（見本院卷第5 至8 頁），則以系爭契約書共
    僅26條約定，全文亦僅有8 頁，字體復非微小，並衡以原告
    係為一販賣鐘錶之有限公司，其負責人應時常與他人交易而
    富有簽立契約之經驗，自知於未了解契約內容之前不可輕易
    在合約書上用印簽名，以免受不合理條款之拘束，是其負責
    人既已在系爭契約書上用印，應無可能就上開條項約定內容
    不知情。又依系爭契約書之形式，應係兩造依照原告預定用
    於同類提供保全服務契約之條款而訂立之契約，惟上開條文
    固約定使原告拋棄於竊案發生時，以器材設計規劃不當為由
    向被告求償之權利，然以保全防盜器材設計規劃及數量已涉
    及保全費用之評估，且被告雖具有保全專業，但原告就其委
    託保全區域之周遭情況、財物放置情形，應較受託之被告瞭
    解，是原告既以其就委託保全區域之瞭解而同意被告所提供
    之防盜器材設計規劃及所需數量，且以此估算之費用繳納保
    全費，被告於此情況下約定使原告放棄上開權利即無顯失公
    平之情，則該條項之約定應非無效，準此，原告於發生系爭
    竊案後以被告於竊賊入侵處未裝設保全措施而致其遭竊受有
    損害求償，應與系爭契約上開約定不符而非可採，況原告之
    訴訟代理人即實際經營者顏順富亦自陳其就系爭竊案入侵之
    處有一鐵門乙節不知情，以其為系爭店面之實際經營者就此
    均不知情，亦難預期被告得知悉該處有一出入口，而就該處
    設置保全防盜器材，是原告上開主張均非可採。
  (二)又系爭契約第11條第3 項、第12條第6 項分別約定：「前項
    補償應於事故發生日起七日內由甲方（即原告）以書面向乙
    方（即被告）提出，除附損失申請書及證明所有權文件（包
    括被竊物品名稱數量、進價及總值金額等）外，並需當地警
    察機關證明文件。甲方如逾期未提出或不提供上述文件。則
    視同放棄求償權」、「凡有下列情形之一，導致甲方標的物
    內財物被竊或身體遭受傷害、死亡受損者，乙方均不負賠償
    責任：六、因建築及其設施毀損未修復，或甲方未將現鈔、
    金、銀、珠寶、玉石、藝品、古董、字畫、藝術品及手錶等
    ，或其他每件價值在新台幣壹萬元以上之貴重物品，放置於
    裝有防護器材之保險庫（櫃）內並上鎖者。或甲方對本系統
    管理上過失所造成之損失者」等語，此有系爭契約書附卷可
    憑（見本院卷第5 至8 頁），而原告固主張上開約定對其並
    不公平云云，然系爭契約上開條款依前所述固屬定型化契約
    條款，且系爭契約第11條第3 項約定限制原告需提出證明所
    有權文件始得求償，惟以原告本需證明其確有該些物品失竊
    及失竊物品價值始得求償，本項約定僅係將此明確約定於契
    約條文之中，應無顯失公平；而系爭契約第12條第6 項約定
    固限制原告應將每件價值在1 萬元以上之貴重物品放置於保
    險庫內，否則於失竊後不得求償，惟其應係以此避免原告於
    簽立保全契約後輕忽貴重財物保管方式，而於失竊時受到重
    大損失，亦難認有顯失公平之處，是此些契約條款尚與首揭
    法條規定不符，而難認係屬無效約款，原告主張上開條款對
    其不公平，其應不受此拘束云云應非可採。又原告業自認其
    並未將失竊物品放置保險箱，亦無提出證明所有權文件等語
    （見本院卷第94頁、第128 至129 頁、第146 頁），則以原
    告失竊物品單價除滿天星錶殼、中排鑽錶錶殼單價均高於1
    萬元（見原告所提附表，本院卷第10頁），而其並未於上開
    約定期限內提出證明失竊物品所有權之文件，且其復未依約
    定之方式保管，依系爭契約上開約定，自不得向被告求償，
    是縱使被告就系爭竊案確有疏失，依上開約定，原告亦不得
    依系爭契約第11條及民法第544 條之規定向被告請求賠償。
五、綜上所述，原告依系爭契約之約定尚不得以被告於系爭竊案
    侵入處保全器材設計規劃不當，而就系爭竊案失竊物品向被
    告求償，且縱使被告就系爭竊案確有「所裝器材失靈」或「
    保全人員失誤」之情，以原告並未將失竊之單件超過1 萬元
    之物品放置於保險櫃中，於遭竊後亦未依約定於期限內提出
    證明失竊物品所有權之文件，依系爭契約第11條第3 項、第
    12條第6 項，其即不得向被告請求賠償，從而原告依系爭契
    約及民法第544 條之約定向被告請求給付200 萬元及法定遲
    延利息，為無理由，應予駁回。又原告之訴既經駁回，其假
    執行之聲請即失所附麗，應併予駁回。
六、本件事證已臻明確，兩造其餘攻擊防禦方法及舉證，核與判
    決結果不生影響，爰不逐一論駁，併此敘明。
七、據上論結，本件原告之訴為無理由。依民事訴訟法第78條，
    判決如主文。
中    華    民    國   100    年    10    月    12    日
                  民事第三庭  審判長法  官  黃宏欽
                                    法  官  謝宗翰
                                    法  官  楊淑儀
以上正本係照原本作成。
如對本判決上訴，須於判決送達後20日內向本院提出上訴狀。如
委任律師提起上訴者，應一併繳納上訴審裁判費。
中    華    民    國   100    年    10    月    12    日
                                    書記官  林秀泙